【裁判字號】    98,消債抗,71
【裁判日期】    980828
【裁判案由】    更生事件
【裁判全文】
臺灣板橋地方法院民事裁定            98年度消債抗字第71號
抗  告  人  甲○○
代  理  人  施習盛律師
上列抗告人因消費者債務清理事件聲請更生，抗告人對於中華民
國98年3月10日本院97年度消債更字第785號裁定提起抗告，本院
裁定如下：
    主  文
抗告駁回。
抗告程序費用新臺幣壹仟元由抗告人負擔。
    理  由
一、本件抗告意旨略以：抗告人工作所得係計次論酬，非固定薪
    資，與銀行協商時平均月收入為新臺幣（下同）40,000元，
    而民國97年年收入僅228,000 元，即平均月收入不到20,000
    元，有97年度所得扣繳憑單為證，可見抗告人97年之平均月
    收入僅協商時之一半，是毀諾確係因工作減少，收入銳減所
    致。其次，抗告人之女罹病乃事實，雖每次就診費用不高，
    然因係慢性病，造成抗告人長期負擔；另抗告人之子女有2
    人進入大學及高中職就讀，學費及交通費之支出亦無法避免
    。故抗告人毀諾，確係因不可歸責於己之事由，致履行顯有
    重大困難，爰依法提起抗告，並聲明：原裁定廢棄，本件更
    生聲請應予准許等語。
二、按債務人與金融機構協商成立者，不得聲請更生或清算，但
    因不可歸責於己之事由，致履行顯有重大困難者，不在此限
    ；本條例施行前，債務人依金融主管機關協調成立之中華民
    國銀行公會會員辦理消費金融案件無擔保債務協商機制與金
    融機構成立之協商，準用前項之規定，消費者債務清理條例
    第151條第5項、第6 項分別定有明文。蓋該債務清償方案係
    經債務人行使程式選擇權而與債權人締結之債務清理契約，
    其即應受該契約之拘束，且消債條例更生之規範目的，係在
    維持債務人基本生活之情況下，於債務人之能力範圍內盡力
    清償債務，非謂債務人得任意利用債務清理程式減輕債務，
    因此，為避免債務人針對已成立之協商方案任意毀諾，濫用
    更生或清算之債務清理程式，須債務人於協商成立後因不可
    歸責於己之事由，致其無法履行原定清償方案，始例外得依
    消債條例聲請更生或清算。
三、查抗告人前於95年間依金融主管機關協調成立之中華民國銀
    行公會會員辦理消費金融案件無擔保債務協商機制，與最大
    債權金融機構國泰世華銀行達成協商，協議自95年5 月起以
    零利率，分96期，每期按月還款15,189元之事實，有協議書
    、無擔保還款計劃書影本各1 份為證。是本件抗告人向本院
    聲請更生，自須審究其是否有「不可歸責於己事由致履行顯
    有重大困難」之情事。經查，
    (一)抗告人雖主張其97年平均月收入不到20,000元，與協商時
      月入40,000元差距1 倍之多，致無法正常繳納協商款項等
      語。惟據抗告人所提財政部臺灣省北區國稅局95年度綜合
      所得稅各類所得資料清單記載，其95年所得為0 ，然抗告
      人陳報協商當時平均月收入為40,000元，且抗告人於向國
      泰世華銀行申請債務協商時亦主張月收入為40,000元，故
      抗告人95年度之平均月收入40,000元為可採。抗告人復於
      更生聲請狀陳報平均月收入約35,000元，並於財產及收入
      狀況說明書記載自95年6月1日至97年5 月30日每月35,000
      元，是依抗告人陳報至97年度前半年之平均月收入35,000
      元計算，則截至抗告人97年7 月3 日聲請更生時，抗告人
      之收入已達210,000 元（35,000×6 ＝210,000） ，而抗
      告人聲請更生後仍持續工作，自可合理期待其繼續有上開
      之月收入。是抗告人據97年度所得扣繳憑單主張其97年所
      得僅228,000 元，平均月收入不到20,000元，以致無法正
      常繳納協商款項等語，應無可採。
    (二)抗告人雖又主張其女罹患血液疾病，造成抗告人長期負擔
      ，以致無法正常繳納協商款項等語。惟據抗告人所提醫療
      費用收據記載，就醫日期為97年4月21日、22日、28日、5
      月10日，均發生在抗告人毀諾（即97年1 月）之後，因此
      難認抗告人之女罹病與聲請人毀諾間有因果關係存在。是
      抗告人以協商成立後因女罹病長期負擔之情，致無法正常
      繳納協商款，而主張毀諾具有不可歸責於己之事由，難認
      可採。
    (三)抗告人雖再主張其子女有2 人就讀大學及高中職，增加學
      費、交通費之支出，以致無法正常繳納協商款項等語。惟
      查抗告人係於95年5 月間，與最大債權銀行國泰世華銀行
      達成協議分96期清償債務，有如前述，則其子女就讀大學
      、高中職之學費，自為其於95年間與最大債權銀行成立協
      商之際所得預見，本即得將之列入償債能力之評估，亦難
      認係協商成立之際或其後，有無法依約履行之不可歸責情
      事。
四、綜上，原法院以抗告人並無不能履行或履行困難之情事，認
    本件更生之聲請，與「不可歸責於己之事由致履行顯有重大
    困難」之要件不符，駁回其聲請，即無不合。抗告意旨指摘
    原裁定為不當，求予廢棄云云，為無理由，應予駁回。
五、據上論結，本件抗告為無理由，依消費者債務清理條例第15
    條、民事訴訟法第495 條之1 第1 項、第449 條第1 項、第
    95條、第78條，裁定如主文。
中    華    民    國    98    年    8     月    28    日
                  民事第三庭  審判長法  官  朱耀平
                                    法  官  邱育佩
                                    法  官  許月珍
以上正本證明與原本相符
本裁定不得再抗告
中    華    民    國    98    年    8     月    28    日
                                    書記官  劉鴻傑


司法院資訊處製作；財團法人民間司法改革基金會備份。
